臺灣彰化地方法院彰化簡易庭小額民事判決
110年度彰小字第707號
原      告  陳信一  
被      告  乙○○ 

            甲○○ 
            丙○○  


上列當事人間請求損害賠償事件，本院於民國110年11月18日言
詞辯論終結，判決如下：
    主    文
被告應連帶給付原告新臺幣（下同）1,765元，及自民國110年9
月29日起至清償日止，按週年利率5％計算之利息。
原告其餘之訴駁回。
訴訟費用（減縮部分除外）由被告連帶負擔百分之4，其餘由原
告負擔。
本判決原告勝訴部分得假執行；但被告如以1,765元為原告供擔
保，得免為假執行。
    理由要領
壹、程序部分：   
    按訴狀送達後，原告不得將原訴變更或追加他訴。但擴張或
    減縮應受判決事項之聲明者，不在此限，民事訴訟法第255
    條第1項第3款定有明文。此規定依同法第436條之23、第436
    條第2項，於小額訴訟程序亦有適用。經查，原告原請求被
    告應連帶給付原告新臺幣（下同）40,700元，及自本件事故
    發生翌日起至清償日止，按週年利率5％計算之利息；嗣於民
    國110年11月18日當庭減縮聲明為被告應連帶給付原告40,70
    0元，及自起訴狀繕本送達翌日起至清償日止，按週年利率5
    ％計算之利息，核屬減縮應受判決事項之聲明，與前揭規定
    相符，應予准許。
貳、實體部分：　　
一、原告主張：被告乙○○於108年9月29日上午7時18分許（本件
    事故發生時尚未成年），騎乘車牌號碼000-0000號普通重型
    機車（下稱肇事車輛），行至彰化縣○○市○○路右轉○○路時，
    因未注意車前狀況之過失，不慎撞擊停放在彰化縣○○市○○路
    00號原告住處外、原告所有之車牌號碼000-000號普通重型
    機車（下稱系爭車輛1）、訴外人楊淑雲所有之車牌號碼000
    -000號普通重型機車（下稱系爭車輛2，嗣楊淑雲將系爭車
    輛2之損害賠償請求權讓與原告），造成系爭車輛1、2受損
    ，且原告為找出肇事者，亦耗費時間沿路調監視器畫面，因
    而受有時間浪費之非財產上損害。爰依民法第184條第1項前
    段、第187條第1項、第191條之2、第195條、債權讓與等規
    定提起本件訴訟等語，並聲明：㈠被告應連帶給付原告40,70
    0元（系爭車輛1之維修費用10,700元、系爭車輛2報廢後購
    買新車請求20,000元、時間浪費之非財產上損害賠償10,000
    元），及自起訴狀繕本送達翌日起至清償日止，按週年利率
    5％計算之利息；㈡請依職權宣告假執行。
二、被告則以：系爭車輛1之維修費用應予折舊，又系爭車輛2受
    損報廢與原告採買新車應為兩回事，應以系爭車輛2之維修
    費用去計算賠償金額，另被告乙○○肇事後雖未留在現場，但
    實因其不會處理此類事故，當下也不知道系爭車輛1、2是誰
    所有等語答辯，並聲明：㈠原告之訴駁回；㈡如受不利判決，
    願供擔保請准宣告免為假執行。 
三、得心證之理由：
（一）原告主張上開事實，業據其提出系爭車輛1、2估價單、系
      爭車輛2各項異動登記書、系爭車輛1、2行車執照、系爭
      車輛1、2車損照片、車輛損害賠償債權請求權讓與同意書
      、彰化縣警察局道路交通事故當事人登記聯單等為證，並
      經本院向彰化縣警察局彰化分局調取交通事故卷宗核閱屬
      實，且為被告所不爭執，堪認原告之主張為真實。
（二）按因故意或過失，不法侵害他人之權利者，負損害賠償責
      任；無行為能力人或限制行為能力人，不法侵害他人之權
      利者，以行為時有識別能力為限，與其法定代理人連帶負
      損害賠償責任；汽車、機車或其他非依軌道行駛之動力車
      輛，在使用中加損害於他人者，駕駛人應賠償因此所生之
      損害，但於防止損害之發生，已盡相當之注意者，不在此
      限，民法第184條第1項前段、第187條第1項、第191條之2
      分別定有明文。查被告乙○○騎乘肇事車輛因未注意車前狀
      況，致與系爭車輛1、2發生碰撞，造成系爭車輛1、2受損
      之結果，顯與被告乙○○之行為有相當因果關係，並依民法
      第191條之2規定，推定被告乙○○之上開行為係有過失，被
      告乙○○復未舉證證明其就防止損害發生已盡相當之注意，
      自應就系爭車輛1、2之損害負損害賠償責任。又被告乙○○
      於本件交通事故發生時尚未成年，仍為限制行為能力人，
      衡諸本事故發生之情節，被告乙○○於行為時應具有識別能
      力，被告甲○○、丙○○於本件事故發生時為被告乙○○之法定
      代理人，對被告乙○○有監督義務，則就被告乙○○因前開過
      失釀成本件事故，堪認被告甲○○、丙○○對被告乙○○於平日
      之生活管理容有疏失，且被告甲○○、丙○○未能舉證證明已
      盡監督義務，是原告請求被告甲○○、丙○○負法定代理人之
      連帶損害賠償責任，即屬有據。
（三）另按不法毀損他人之物者，被害人得請求賠償其物因毀損
      所減少之價額；負損害賠償責任者，除法律另有規定或契
      約另有訂定外，應回復他方損害發生前之原狀；第1項情
      形，債權人得請求支付回復原狀所必要之費用，以代回復
      原狀，民法第196條、第213條第1項、第3項分別定有明文
      。又按物被毀損時，被害人除得依民法第196條請求賠償
      外，並不排除民法第213條至第215條之適用，惟民法第19
      6條之規定即係第213條之法律另有規定，請求賠償物被毀
      損所減少之價額，得以修復費用為估定之標準，但以必要
      者為限，例如：修理材料以新品換舊品，應予折舊。茲就
      原告對系爭車輛1、2所受損害請求之金額有無理由，判斷
      如下︰
　　　⒈系爭車輛1部分：
　　　　查原告就系爭車輛1支出修理費用共計10,700元，觀原
        告提出之估價單應均屬零件費用，而此部分係以新零件
        代替舊零件，揆諸前揭說明，自應將折舊部分予以扣除
        。又依行政院所頒之「固定資產耐用年數表」及「固定
        資產折舊率」之規定，機車之耐用年數為3年，依定率
        遞減法每年折舊1000分之536，另依營利事業所得稅查
        核準則第95條第6項規定「固定資產提列折舊採用定率
        遞減法者，以1年為計算單位，其使用期間未滿1年者，
        按實際使用之月數相當於全年之比例計算之，不滿1月
        者，以1月計」。參照系爭車輛1行車執照所載，系爭車
        輛1於100年4月出廠，計算至本件車禍發生日即108年9
        月29日，已使用8年6月（未滿1月，以1月計），達法定
        耐用年數，而採定率遞減法計算者，其最後1年之折舊
        額，加歷年折舊累積額，總和不得超過該資產成本原額
        之10分之9，故零件扣除折舊後之修復費用估定為1,070
        元，是系爭車輛1之修復費用應為1,070元。
　　　⒉系爭車輛2部分：
　　　　查系爭車輛2雖於本件事故後報廢，嗣原告購買新車並
        請求部分價金20,000元，然原告所受損害，應為系爭車
        輛2於事故時修復所需費用計算折舊後之殘餘價值，而
        與其事故後購買之新車無涉。觀原告提出之系爭車輛2
        估價單，修理費用為9,950元，且均屬零件費用，而此
        部分係以新零件代替舊零件，揆諸前揭說明，自應將折
        舊部分予以扣除。又依行政院所頒之「固定資產耐用年
        數表」及「固定資產折舊率」之規定，機車之耐用年數
        為3年，依定率遞減法每年折舊1000分之536，另依營利
        事業所得稅查核準則第95條第6項規定「固定資產提列
        折舊採用定率遞減法者，以1年為計算單位，其使用期
        間未滿1年者，按實際使用之月數相當於全年之比例計
        算之，不滿1月者，以1月計」。參照系爭車輛2行車執
        照所載，系爭車輛2於93年10月出廠，計算至本件車禍
        發生日即108年9月29日，已使用15年（未滿1月，以1月
        計），達法定耐用年數，而採定率遞減法計算者，其最
        後1年之折舊額，加歷年折舊累積額，總和不得超過該
        資產成本原額之10分之9，故零件扣除折舊後之殘餘價
        值估定為995元，是系爭車輛2於事故時之殘餘價值應為
        995元。又原告因報廢系爭車輛2而受有回收金300元應
        予扣除，是原告就系爭車輛2部分得請求之金額為695元
        【計算式：995元－300元＝695元】。　　　　
（四）再按不法侵害他人之身體、健康、名譽、自由、信用、隱私、貞操，或不法侵害其他人格法益而情節重大者，被害人雖非財產上之損害，亦得請求賠償相當之金額，民法第第195條第1項前段固有明文，然「時間」既非身體、健康、名譽、自由、信用、隱私、貞操等本條例示之「人格權」，則原告若欲主張時間浪費之非財產上損害賠償，除須舉證證明被告確有故意或過失不法侵害原告之「人格法益」且「情節重大」外，尚須舉證證明其所受損害與被告侵權行為間有相當因果關係。查被告於本件侵權行為之客體，乃系爭車輛1、2等財產法益，並未故意或過失直接侵害原告之人格權或人格法益；又財產法益受侵害時，雖可能使受害人心疼或難受，而增加生活上之不便或時間之浪費，但此情形並非侵權行為本身所直接造成，又無相對應之人格權或人格法益必然會受到侵害，且其影響與否因人而異，自不宜任由財產法益受侵害之被害人擅加擴大其損害賠償之範圍至法無明定之非財產法益部分；況本件原告為找出肇事者，雖耗費時間沿路調監視器畫面，然原告前述保護權利之行為，實係為解決紛爭及維護法律權利所必要，而屬國民生活上應各自承擔之風險，與被告之侵權行為間亦難認有相當因果關係，是原告此部分非財產上損害賠償之請求，殊難憑採。從而，原告得請求被告連帶賠償之金額應為1,765元【計算式：1,070元＋695元＝1,765元】。
（五）復按給付無確定期限者，依民法第229條第2項之規定，債
      務人於債權人得請求給付時，經其催告而未為給付，自受
      催告時起，負遲延責任；其經債權人起訴而送達訴狀者，
      與催告有同一效力。而遲延之債務，以支付金錢為標的者
      ，債權人得請求依法定利率計算之遲延利息；應付利息之
      債務，其利率未經約定，亦無法律可據者，週年利率為百
      分之5，民法第233條第1項、第203條分別有明文。本件原
      告對被告之債權，核屬無確定期限之給付，然既經原告起
      訴而送達訴狀，被告迄未給付，當應負遲延責任，故原告
      請求被告應連帶給付自收受起訴狀繕本送達之翌日（即11
      0年9月29日）起至清償日止，按週年利率5％計算之利息，
      核無不合，併予准許。　　　　　　
四、綜上所述，原告依民法侵權行為及債權讓與之規定，請求被
    告連帶給付1,765元，及自起訴狀繕本送達翌日即110年9月2
    9起至清償日止，按週年利率5％計算之利息，為有理由，應
    予准許；逾此範圍之請求，為無理由，應予駁回。
五、本判決原告勝訴部分係依民事訴訟法第436條之8訴訟適用小
    額程序所為被告敗訴之判決，依同法第436條之20規定，應
    依職權宣告假執行，並依同法第392條第2項規定，依職權宣
    告被告如供擔保，得免為假執行。
六、本件事證已臻明確，兩造其餘攻擊防禦方法及舉證，經審酌
    與判決結果不生影響，爰不逐一論述。
七、訴訟費用負擔之依據：民事訴訟法第79條。
中　　華　　民　　國 　110　　年　　11　　月　　25　　日
                  彰化簡易庭  法  官　黃士瑋
以上正本係照原本作成。
如不服本判決，僅得以判決違背法令為理由提起上訴，並應於判
決送達後20日內，向本院提出上訴狀。（須按他造當事人之人數
附繕本）。如委任律師提起上訴者，應一併繳納上訴審裁判費。
中　　華　　民　　國 　110　　年　　11　　月　　25　　日
                              書記官  張莉秋